【裁判字號】    89,訴,1830
【裁判日期】    890914
【裁判案由】    違反槍砲彈藥刀械管制條例
【裁判全文】
臺灣臺中地方法院刑事判決                        八十九年度訴字第一八三號
    公  訴  人  臺灣臺中地方法院檢察署檢察官
    被      告  甲○○
右列被告因違反槍砲彈藥刀械管制條例等案件，經檢察官提起公訴（八十九年度偵字
第一一六三０號），本院判決如左：
    主    文
甲○○收受贓物，累犯，處拘役參拾日；又未經許可，持有可發射子彈具有殺傷力之
改造玩具手槍，累犯，處有期徒刑壹年陸月，併科罰金新臺幣壹拾伍萬元，罰金如易
服勞役，以銀元參佰元即新台幣玖佰元折算壹日，扣案之改造玩具手槍壹把（附彈匣
一個，槍枝管制編號：0000000000號），沒收。
    事    實
一、甲○○曾於民國八十六間，因麻藥、妨害自由案件，經本院、臺灣嘉義地方法院
    分別判處有期徒刑一年、有期徒刑五月，應執行有期徒刑一年二月確定，於八十
    七年六月十六日假釋出獄交付保護管束，至八十八年三月三日假釋期滿，未經撤
    銷假釋，以已執行論。詎其仍不知悔改，明知懸掛ＭＹ—一五一七號車牌（原車
    牌號碼ＲＪ—七二六九號），引擎號碼Ｔ0000000Ｇ號之福特牌綠色一八
    四０ＣＣ自用小客車，係馬瑞坊所竊取之贓物，仍於八十九年七月十日下午二時
    許，在其南投縣集集鎮○○○路二巷十八號住處，向馬瑞坊借得該贓車供己使用
    而收受之，並搭載馬瑞坊到台中市○○○○街附近找朋友。又甲○○未經許可，
    於同日下午四時許，駕駛上開贓車抵達台中市○○○○街十二之一號前欲下車找
    朋友時，將馬瑞坊所有置於車上，已更換貫通之金屬槍管，機械性能正常，可擊
    發子彈，具殺傷力之仿ＢＥＲＥＴＴＡ型半自動改造玩具手槍一把（附彈匣一個
    ，槍枝管制編號：0000000000號），攜帶於腰際上而持有。嗣於同日
    下午五時三十分許，馬瑞坊在台中市○○○○街十二之一號前為警臨檢查獲，並
    帶同警方於同日晚上七時許，在台中市○○○○街與武昌街口查獲甲○○，並從
    甲○○身上扣得上開改造之玩具手槍（附彈匣一個）一把。
二、案經臺中市警察局第五分局報請臺灣臺中地方法院檢察署檢察官偵查起訴。
    理    由
一、右揭犯罪事實業據被告於警訊、偵查及本院審理時坦承不諱，核與馬瑞坊於警訊
    、偵查時所述相符。又上開福特牌綠色一八四０ＣＣ自用小客車，係被害人乙○
    ○所有，於八十九年七月六日晚上八時許，在南投縣埔里鎮○○路二號前失竊，
    亦據被害人乙○○證述在卷，並有車輛車牌失竊作業—查獲車輛認可資料表一紙
    附卷可稽。此外，復有仿ＢＥＲＥＴＴＡ型半自動改造玩具手槍一把（附彈匣一
    個，槍枝管制編號：0000000000號）扣案可資佐證。而該扣案之改造
    玩具手槍經送內政部警政署刑事警察局鑑定結果，認係仿ＢＥＲＥＴＴＡ廠半自
    動手槍製造之金屬玩具手槍更換已貫通土造金屬槍管而成之改造手槍，機械性能
    正常，可供擊發子彈使用，具殺傷力，有內政部警政署刑事警察局八十九年七月
    二十日刑鑑字第九三二三七號鑑驗通知書一紙在卷可稽，是扣案之改造玩具手槍
    可發射子彈具有殺傷力，殆無疑義。事證明確，被告犯行堪以認定。
二、核被告所為，係犯刑法第三百四十九條第一項之收受贓物罪及槍砲彈藥刀械管制
    條例第十一條第四項（起訴書誤載為第十條第三項）之未經許可，持有可發射子
    彈具有殺傷力之改造玩具手槍罪。被告曾於八十六間，因麻藥、妨害自由案件，
    經本院、臺灣嘉義地方法院分別判處有期徒刑一年、有期徒刑五月，應執行有期
    徒刑一年二月確定，於八十七年六月十六日假釋出獄交付保護管束，至八十八年
    三月三日假釋期滿，未經撤銷假釋，以已執行論，有卷附之臺灣臺中地方法院檢
    察署刑案資料查註紀錄表及臺灣高等法院被告全國前案紀錄表在卷可按，其受有
    期徒刑執行完畢，五年內再犯有期徒刑以上之本案各罪，為累犯，均依法加重其
    刑。被告所犯上開二罪，犯意各別，犯罪構成要件不同，應予分論併罰。爰審酌
    被告素行不佳，有前開被告前案紀錄表可參，其持有改造玩具手槍對社會治安具
    有潛在之危害，惟被告犯後尚能坦承犯行，態度尚稱良好，而被告僅係向竊車之
    馬瑞坊借用該車，馬瑞坊亦乘坐於車上，尚未造成追贓之困難，且上開福特牌綠
    色一八四０ＣＣ自用小客車亦據被害人乙○○領回，有贓物保管收據一紙在卷可
    憑，並未致被害人受有鉅大損害等一切情狀，分別量處如主文所示之刑，併科罰
    金部分並諭知易服勞役之折算摽準。扣案之具殺傷力之改造玩具手槍一把（附彈
    匣一個，槍枝管制編號：0000000000號），係違禁物，依法宣告沒收
    。
三、另按槍砲彈藥刀械管制條例第十九條第一項就犯同條例第十一條之罪，經判處有
    期徒刑者，應於刑之執行完畢或赦免後，令入勞動場所，強制工作三年之規定，
    業據司法院大法官會議釋字第四百七十一號解釋，認為本條文不問對行為人有無
    預防矯治其社會危險之必要，一律宣付強制工作三年，不合憲法第二十三條所定
    之比例原則，自解釋公布日起不予適用，改由法官審理時，依個案情節及是否符
    合比例原則，按職權決定是否宣付強制工作。查被告持有改造玩具手槍，並未進
    而持以犯他罪，且無證據認定其有犯罪習慣或以犯罪為常業或因遊蕩或懶惰成習
    而犯罪之情事，核無藉宣告強制工作，以預防矯治其社會危險之必要，應無宣告
    強制工作之必要，附此敘明。
四、公訴意旨另以：被告於八十九年七月十日晚上七時許，在台中市○○○○街與武
    昌街口為警查獲時，復未經許可，持有具殺傷力之子彈一顆，因認被告涉有槍砲
    彈藥刀械管制條例第十二條第四項（起訴書誤載為第十一條第三項）之未經許可
    ，持有具殺傷力之子彈罪嫌。按犯罪事實應依證據認定之，無證據不得推定其犯
    罪事實。刑事訴訟法第一百五十四條定有明文。公訴意旨認被告涉有前開罪嫌，
    無非係以被告於前開時地為警查獲時，同時持有子彈一顆，而該子彈經送內政部
    警政署刑事警察局鑑驗結果，認係制式口徑十二ＧＡＵＧＥ子彈，且經實際試射
    可擊發，具有殺傷力，為主要論據。經查，上開具有殺傷力之制式口徑十二ＧＡ
    ＵＧＥ子彈一顆，係警方於馬瑞坊之皮包內所查獲，且為馬瑞坊所持有，並非被
    告持有，此已據馬瑞坊於警訊中供述明確，復有台中市警察局第五分局員警黃啟
    書之偵破報告書一份附卷可稽；而被告於前開時地為警查獲時，固亦持有子彈六
    顆，此亦據被告於警訊、偵查及本院審理時予以承認，並有前開員警之偵破報告
    書可參，惟查上開被告所持有之六顆子彈，經送內政部警政署刑事警察局鑑驗結
    果，有一顆內不具火藥，有二顆未發現金屬彈丸，有三顆無法擊發，均不具殺傷
    力，有內政部警政署刑事警察局八十九年七月二十日刑鑑字第九三二三七號鑑驗
    通知書一紙在卷可稽，是警方於被告身上所查獲之子彈六顆，均不具有殺傷力，
    應無疑義。則公訴人認被告此部分涉有槍砲彈藥刀械管制條例第十二條第四項之
    未經許可，持有具殺傷力之子彈罪即有未合，此外復查無其他證據證明被告確有
    公訴人所指此部分之犯行，惟公訴意旨認此部分與前揭論罪科刑之未經許可，持
    有可發射子彈具有殺傷力之改造玩具手槍罪間有想像競合犯關係，屬裁判上之一
    罪，爰不另為無罪之諭知。
據上論斷，應依刑事訴訟法第二百九十九條第一項前段，槍砲彈藥刀械管制條例第十
一條第四項，刑法第十一條前段、第三百四十九條第一項、第四十七條、第四十二條
第二項、第三十八條第一項第一款，罰金罰鍰提高標準條例第一條前段、第二條，判
決如主文。
本案經檢察官葉芳如到庭執行職務。
中      華      民      國    八十九    年      九      月     十四     日
    臺灣臺中地方法院刑事第七庭
                                法      官  林郁婷
右正本證明與原本無異。
如不服本判決，應於送達後十日內向本院提出上訴狀 （須附繕本） ，上訴於台灣高
等法院台中分院。
                                書記官
中      華      民      國      八十九      年      九      月    十四  日
附錄論罪科刑法條
槍砲彈藥刀械管制條例第十一條第四項：
未經許可，持有、寄藏或意圖販賣而陳列第一項所列槍砲者，處一年以上七年以下有
期徒刑，併科新臺幣七百萬元以下罰金。


司法院資訊處製作；財團法人民間司法改革基金會備份。
